臺灣板橋地方法院交通事件裁定　　　 100年度交聲字第1021號
原處分機關　交通部公路總局臺北區監理所板橋監理站
異　議　人
即受處分人　彭至麒
上列異議人即受處分人因違反道路交通管理處罰條例案件，對於
交通部公路總局臺北區監理所板橋監理站於民國100 年2 月25日
所為之板監裁字第裁41－AEZ169853 號裁決處分，聲明異議，本
院裁定如下：
    主  文
異議駁回。
    理  由
一、原處分意旨略以：異議人即受處分人彭至麒於民國99年12月
    12日14時19分許，騎乘車牌號碼BBU-678 號重型機車，行經
    華中河濱公園時，因有「駕車行駛自行車專用道」之違規事
    實，為臺北市政府警察局萬華分局警備隊員警攔停掣單舉發
    。嗣經異議人申訴，原處分機關函查結果，認異議人確有前
    述之違規事由，爰依道路交通管理處罰條例第45條第13款之
    規定，裁處罰鍰新臺幣（下同）600 元，並依同條例第63條
    第1 項第1 款（裁決書漏載第1 款）規定記違規點數1 點等
    語。
二、異議意旨略以：該自行車專用道之主要（唯一）進入通道入
    口，未見「禁止機車進入警告標示」；自入口進入後，不論
    是「路面或其他任何明顯地方皆未設置同上警告標示」；該
    區域內有小販做生意之發財車、小型私人收費遊樂設施、公
    設小朋友遊戲場、網球場、棒球區，每個場區都是機車整排
    停放，也都是自該上開唯一通道駛入。執行公務之員警固然
    對於其開立罰單之行政處分有裁量權，但法律之前人人平等
    ，該區域內不論是行駛中的或任意停放的機車隨處可見至少
    有二、三十輛，當時有與該員警擦身而過之騎士沒攔，將機
    車騎入兒童遊戲區的媽媽亦沒開單。「入口未設立禁止機車
    進入標誌」及「其選擇性裁量處分」乃本人自始不服之原因
    。」。本人長期居住在永和，因帶學生戶外教學，故到該處
    了解環境，在該處未見「禁止機車進入」警告標示，再加上
    看到很多機車在該處進出及停放，自然也就跟著進入，於客
    觀上乃屬常人之生活經驗判斷；依附件照片證明（已於申訴
    時併附板橋監理站），當地人是如此的在該區域內隨意騎機
    車進出，再加上未見任何禁止機車進入之警告標示，試問如
    何能「期待」初次到來之駕駛人仍預見並遵守規則之可能。
    綜上，該處之標誌規劃設計本有疏失，是否禁行機車已有可
    疑，是其造成民眾誤解而騎乘機車通行，係肇因於道路交通
    工程主管機關本身之懈怠所致，其不利之結果不應逕由民眾
    承擔。為此不服，依法聲明異議，請求撤銷原處分云云。
三、按道路專行車輛標誌，用以告示前段道路專供指定之車輛通
    行，不准其他車輛及行人進入，設於該路段起點顯明之處。
    車道專行車輛標誌，用以告示前段車道專供指定之車輛通行
    ，不准其他車輛及行人進入。懸掛於應進入該車道將近處之
    正前上方。車種專用車道標線，用以指示僅限於某車種行駛
    之專用車道，其他車種及行人不得進入。本標線由白色菱形
    劃設之，菱形之二對角線分別為縱向長250 公分，橫向長10
    0 公分，線寬15公分。自專用車道起點處開始標繪，每隔30
    至60公尺標繪一組，每過交岔路口入口處均應標繪之，並於
    每兩個菱形中間，縱向標寫白色車種專用車道標字或圖示配
    合使用。道路交通標誌標線號誌設置規則第68條第1 項、第
    69 條 第1 項、第174 條第1 項、第2 項分別定有明文。換
    言之，設置有自行車專行用標誌、標線之道路，即意謂其他
    車輛均不得進入，至為明確。又按汽車駕駛人，爭道行駛而
    有機器腳踏車不在規定車道行駛者，處新臺幣600 元以上1,
    800 元以下罰鍰；又汽車駕駛人有第45條情形者，除依原條
    款處罰鍰外，並記違規點數1 點。道路交通管理處罰條例第
    45條第13款及第63條第1 項第1 款分別定有明文。
四、經查：異議人於99年12月12日14時19分許，騎乘車牌號碼BB
    U-678 號重型機車，行經華中河濱公園時，因有「駕車行駛
    自行車專用道」之違規行為，遭員警攔停掣單舉發之事實，
    有臺北市政府警察局萬華分局北市警交大字第AEZ169853 號
    舉發違反道路交通管理事件通知單通知聯影本、交通部公路
    總局臺北區監理所板橋監理站100 年2 月25日板監裁字第裁
    41-AEZ169853號違反道路交通管理事件裁決書影本各1 紙在
    卷可稽。是異議人於上開時、地有「機器腳踏車，不在規定
    車道行駛」之違規行為，應堪認定。異議人雖以前揭情詞置
    辯，然查：
  (一)本件舉發地點即華中河濱公園之自行車專用車道，其起點處
    之右前方豎有1 個自行車專用車道遵行標誌，地面亦繪有白
    色菱形之車種專用車道標線，且每兩個菱形中間繪有白色自
    行車專用車道圖示，於車道入口處亦置有數個圓形盆栽障礙
    物，是依道路交通標誌標線號誌設置規則第69條第1 項規定
    ，於此標線外仍可行駛自行車以外之其他車輛，但標線內只
    能專供自行車通行；而途中行至華中橋底下時，因道路已全
    部被劃為專行自行車之車道，地面亦繪有清楚之標線、圖示
    ，顯明處亦設有自行車專用標誌及告示牌，是依同規則第68
    條第1 項規定，該道路全部專供自行車通行，不准其他車輛
    進入，其他車輛行駛至此只能迴轉離去，此有臺北市政府警
    察局萬華分局100 年5 月6 日北市警萬分交字第1003111140
    0 號函檢送之舉發地點車道沿路照片10幀附卷足憑，異議人
    係領有駕照之駕駛人，自不得諉稱不知。是異議人空言辯稱
    舉發地點車道入口、路面、沿途未設有「禁行汽機車標示」
    云云，要與事實不符，不足採信。又縱認前有其他車輛行駛
    於自行車專用車道，不代表異議人亦得駕駛上開重型機車行
    駛於自行車專用車道，蓋此等行為足以危害其他騎乘自行車
    用路人之安全，自不足取。
  (二)又異議人另以舉發單位未將同時間違規行駛於自行車道之其
    他車輛全數攔下有舉發不公之嫌云云，惟按憲法之平等原則
    ，係要求行政機關對於事物本質上相同的事件作相同的處理
    ，乃形成行政自我拘束，且憲法上的平等原則係指「合法權
    利義務的平等」，並不包含違法行為均不予取締制裁的「不
    法平等」，是以平等原則並非賦予異議人有要求舉發警員對
    其交通違規行為不予舉發處罰的請求權，此種違法的平等之
    主張，於法有違，應不可採，故異議人此部分所辯，亦無從
    解免其違規之責任。
  (三)另按標誌、標線之劃設，本是主管之政府機關考量當地之交
    通狀況、人車通行之方便及行人往來之安全性等一切情形之
    後，依其職權所為之綜合判斷，其本有依法裁量之餘地，原
    則上洵非法院所得介入；茍異議人認為行政機關所為標線、
    標誌之設置不當，仍應先向道路主管機關陳述其意見以期改
    善，或依循相關行政程序尋求妥善處理，豈有任由異議人擅
    自審查認定交通標誌、標線、號誌是否設置得當，而逕自決
    定是否遵守之理，自不待言。從而，異議人執以違規路段之
    標誌、標線規劃設計有疏失，致機車駕駛人無法依正確車道
    駕駛云云為辯，尚無從解免其責。
五、綜上所述，原處分機關以異議人有「機器腳踏車，不在規定
    車道行駛」之違規事實，據以援引上開道路交通管理處罰條
    例之規定，分別裁處異議人罰鍰600 元，並記違規點數1 點
    ，尚無不當。本件異議為無理由，應予駁回。
據上論斷，應依道路交通事件處理辦法第18條，裁定如主文。
中    華    民    國  100     年    6     月    9     日
                  交通法庭  法  官  王士珮
以上正本證明與原本無異
如不服本裁定應於送達後5日內向本院提出抗告狀
                            書記官  金和國
中    華    民    國  100     年    6     月    9     日